【裁判字號】    98,訴,309
【裁判日期】    980408
【裁判案由】    毒品危害防制條例
【裁判全文】
臺灣基隆地方法院刑事判決               98年度訴字第309號
公  訴  人  臺灣基隆地方法院檢察署檢察官
被      告  乙○○
上列被告因違反毒品危害防制條例案件，經檢察官提起公訴（98
年度毒偵字第393 號），於本院準備程序進行中，被告就被訴之
事實為有罪之陳述，本院合議庭乃裁定由受命法官獨任依簡式審
判程序進行審理，並判決如下：
    主  文
乙○○施用第一級毒品，累犯，處有期徒刑肆月，如易科罰金，
以新臺幣仟元折算壹日。扣案之第一級毒品海洛因壹包（驗餘淨
重零點壹陸肆公克）併同難以完全析離之外包裝袋沒收銷燬之
、扣案之注針筒壹支沒收。
    犯罪事實
一、乙○○前因施用第一級毒品案件，經觀察、勒戒後，認有繼
    續施用毒品之傾向，經臺灣高雄地方法院裁定令入戒治處所
    施以強制戒治，於民國91年8月18 日執行完畢釋放出所，並
    由臺灣高雄地方法院檢察署檢察官以91年度戒毒偵字第824
    號為不起訴處分確定；又因施用第二級毒品案件經臺灣高雄
    地方法於94年11月1日以94年度簡字第5683 號判決判處有期
    徒刑3月，於95年2月23日易科罰金執行完畢。詎乙○○不思
    戒斷毒癮，復基於施用第一級毒品海洛因之犯意，於98年2
    月10日晚間10時許，在基隆市○○區○○路71號4 樓居所，
    以注射針筒注射手臂血管方式，非法施用第一級毒品海洛因
    1次，嗣於同年月12日下午4時45分許，在基隆市○○區○○
    路762 號前處，因行跡可疑，為警上前盤查，在員警尚未發
    現其有施用毒品或持有毒品犯罪行為前，即主動告知其身上
    有毒品，隨即打開身上背心右前方口袋，將其所有供己施用
    之第一級毒品海洛因1小包（驗餘淨重0.1364 公克）、已使
    用過之注射針筒1 支供員警拍照扣案，並於員警將其帶回派
    出所製作筆錄時，自行主動供出其施用毒品之時間及地點，
    復經乙○○同意採驗尿液結果呈嗎啡、可待因陽性反應而悉
    上情。
二、案經基隆市警察局第二分局移送臺灣基隆地方法院檢察署檢
    察官偵查起訴。
壹、程序事項：
    本件被告乙○○所犯者非為死刑、無期徒刑、最輕本刑為3
    年以上有期徒刑之罪或高等法院管轄第一審案件，其於準備
    程序進行中，先就被訴事實為有罪之陳述，經告知其簡式審
    判程序之旨，並聽取公訴人、被告之意見後，本院依刑事訴
    訟法第273條之1第1 項之規定，裁定由受命法官獨任進行簡
    式審判程序，合先敘明。
貳、認定事實所依據之證據及理由：
    (一)被告自白：
      被告於本院審理中自白其確有於上開時、地施用第一級毒
      品海洛因1 次之犯行事實，其任意自白核與下列事證相符
      ，應堪採為證據。
    (二)尿液檢驗結果：
      台灣尖端先進生技醫藥股份有限公司濫用藥物尿液檢驗報
      告2紙（附於98年度毒偵字第393號偵查卷第40頁），足證
      經被告同意採集其尿液送驗結果，呈嗎啡（6920ng/ml）
      、可待因（1410ng/ml）陽性反應。
    (三)扣案白色粉末1袋送驗結果：
    (1)基隆市警察局第二分局安瀾橋派出所查獲涉嫌毒品危害防
      制條例毒品初步鑑驗報告書（附於上開偵查卷第21頁）：
      經依煙毒品檢驗包試劑初步檢驗結果呈嗎啡、海洛因反應
      。
    (2)交通部民用航空局航空醫務中心98年2月27 日航藥鑑字第
      0980963號毒品鑑定書（附於上開偵查卷第41 頁）：白色
      粉末1袋。實稱毛重0.3370公克（含1袋），淨重0.1370公
      克，取樣0.0006公克，餘重0.1364公克，檢出Heroin及Ac
      etylcodeine成分。
    (四)扣案之已使用過注射末筒1支，可證。
    (五)臺灣高等法院被告全國前案紀錄表附卷可參，足證被告確
      有如事實欄所載之觀察勒戒、強制戒治及徒刑之執行等情
      形。
    (六)上開補強證據已足資擔保被告於本院審理時所為之上開任
      意性自白具有相當程度之真實性，而得使本院確信被告前
      述自白之犯罪事實確屬真實，從而依刑事訴訟法第156 條
      第1 項「被告之自白，非出於強暴、脅迫、利誘、詐欺、
      疲勞訊問、違法羈押或其他不正之方法，且與事實相符者
      ，得為證據。」及第2 項「被告或共犯之自白，不得作為
      有罪判決之唯一證據，仍應調查其他必要之證據，以察其
      是否與事實相符。」規定，本院自得依被告前述自白及各
      該補強證據認定被告確有為施用第一級毒品海洛因1 次之
      犯行。本件事證明確，被告之犯行堪以認定。
三、論罪及科刑之理由：
  (一)查海洛因係毒品危害防制條例所列管之第一級毒品，此為該
    條例第2條第2項第1 款所明定。核被告所為，係犯毒品危害
    防制條例第10條第1 項之施用第一級毒品罪。被告持有第一
    級毒品以供其施用，其持有之低度行為應為其施用之高度行
    為所吸收，均不另論罪。
  (二)被告於98年2月12日下午4時45分許，在基隆市○○區○○路
    762 號前處，因行跡可疑為警上前盤查時，在員警尚未發現
    其有施用毒品或持有毒品犯罪行為前，即主動告知員警其藏
    放於背心右前方口袋內供己施用之第一級毒品海洛因1 小包
    （驗餘後淨重0.1364公克）及其施用毒品所用之注射針筒1
    支，供警扣案，並接受裁判，有被告之警詢、偵查及本院審
    理筆錄在卷可稽，是被告施用毒品之犯行已符自首要件，爰
    依刑法第62條前段規定，就被告所犯毒品罪，減輕其刑。
  (三)被告曾有如前所述之犯罪科刑及刑之執行情形，此有臺灣高
    等法院被告全國前案紀錄表可稽，其於有期徒刑執行完畢後
    ，5 年內故意再犯本件最重本刑有期徒刑之罪，均構成為累
    犯，均應依刑法第47條第1 項規定論以累犯，並依法加重其
    刑。被告同時有加重（累犯）、減輕（自首）事由，應依法
    先加後減之。
  (四)爰審酌立法院於86年10月30日三讀通過於87年5月20 日公布
    ，同年月22日生效之毒品危害防制條例，該條例對於施用毒
    品之被告改以治療、矯治為目的，非重在處罰，是被告違反
    本罪實係基於「病患性」行為，而對他人甚少損害，然被告
    前曾因施用毒品，經送觀察勒戒、強制戒治及判決執行，有
    上開前案紀錄表為憑，素行非佳，經警查獲後仍未戒絕，如
    前次輕度量刑就被告言已無法收矯治之效，再衡量被告其餘
    犯罪之動機、目的、犯罪時所受之刺激、犯罪之手段、犯人
    之生活狀況、品行、智識程度、犯罪所生之危險或損害等一
    切情狀，判處如主文所示之刑，並諭知易科罰金之折算標準
    。
  (五)扣案之白粉末1小包（驗餘後淨重0.1364 公克）含有第一級
    毒品海洛因成分，有交通部民用航空局航空醫務中心98年2
    月27日航藥鑑字第0980963 號鑑定書在卷可按，併同難以析
    離之塑膠包裝袋，均為查獲之毒品（蓋無論以何種方式分離
    包裝袋與其內裝之毒品，包裝袋內均會有極微量毒品殘留，
    故上述包裝袋應整體視為查獲毒品，參見最高法院95年度臺
    上字第3739號、第7354號判決），均應依毒品危害防制條例
    第18條第1 項前段之規定，宣告沒收銷燬之；扣案之已使過
    注射針筒1 支，係犯罪行為人即被告所有供其施用毒品所用
    ，業據被告供明在卷，應依刑法第38條第1項第2款規定宣告
    沒收。
四、據上論斷，應依刑事訴訟法第273條之1第1項、第299條第1
    項前段，毒品危害防制條例第10條第1項、第23條第2項、第
    18條第1項前段，刑法第11條前段、第47項第1項、第62條前
    段、第41條第1項前段、第38條第1項第2款，判決如主文。
本案經檢察官甲○○到庭執行職務。
中    華    民    國    98    年    4    月     8    日
                  刑事第三庭法    官  林淑鳳
以上正本證明與原本無異。
如不服本判決應於收受送達後10日內向本院提出上訴書狀，並應
敘述具體理由；其未敘述上訴理由者，應於上訴期間屆滿後20日
內向本院補提理由書（均須按他造當事人之人數附繕本）「切勿
逕送上級法院」。
中    華    民    國    98    年    4     月    10    日
                            書 記 官  王靜敏
附錄論罪法條：
毒品危害防制條例第10條第1項
施用第一級毒品者，處 6 月以上 5 年以下有期徒刑。
施用第二級毒品者，處 3 年以下有期徒刑。


司法院資訊處製作；財團法人民間司法改革基金會備份。
